臺灣高等法院刑事判決　　　　　　　　　　　　　九十一年度上訴字第二四七五號
　　上　訴　人　臺灣板橋地方法院檢察署檢察官
　　被　　　告　乙○○　男三十.
　　指定辯護人　本院甲○辯護人周君穎
右上訴人因被告強盜案件，不服臺灣板橋地方法院九十一年度訴字第五一二號，中華
民國九十一年七月十日第一審判決（起訴案號：臺灣板橋地方法院檢察署九十一年度
偵字第二九六四號，併案案號：九十一年度偵字第一四０二八號）提起上訴，本院判
決如左：
    主  文
原判決撤銷。
乙○○連續意圖為自己不法之所有，攜帶兇器，以脅迫致使不能抗拒，而使他人交付
其物，累犯，處有期徒刑柒年陸月。
扣案之玩具手槍壹支、黑色頭套壹個及未扣案之水果刀壹把均沒收。
    事  實
一、乙○○曾於民國 (下同）八十六年三月十九日，因違反麻醉藥品管理條例案件，
    經台灣台中地方法院以八十五年度訴字第二○九七號判處有期徒刑七月，八十六
    年四月二十一日判決確定，復因竊盜罪，經判處有期徒刑十月確定，嗣定應執行
    刑一年三月確定，甫於八十六年十月十一日執行完畢，仍不知悔改，復於九十年
    間，在台北縣新莊夜市購得玩具槍一支 (不具殺傷力），基於意圖為自己不法所
    有之概括犯意，於九十一年一月十一日凌晨二時三十分許，攜帶上開客觀上得作
    為兇器之玩具手槍乙支，至臺北縣三重市○○街二０七號前，見女子丁○○獨自
    一人行走，即持前揭玩具手槍抵住丁○○腰際，以脅迫之方法，至使丁○○不能
    抗拒，嚇令丁○○交付隨身現金新臺幣（下同）八千餘元，得手後，快步搭乘計
    程車離去。又於同年月十五日十四時四十六分許，在台北縣蘆洲市○○街三十一
    巷二十二之一號七樓丙○○住處，佯稱為業務員騙取丙○○開門進屋內後，即持
    預藏得作為兇器之水果刀抵住丙○○脖子，並以工業用塑膠束繩綑綁丙○○手腳
    ，且矇住其眼睛及塞住其嘴巴後，以強暴方式使丙○○不能抗拒，於屋內搜刮得
    五百元後離去，丙○○嗣自行脫困後即向警方報案。乙○○復承前同一犯意，於
    九十一年一月二十三日凌晨二時許（下稱先次）及同年月二十五日上午二時許（
    下稱後次），均在臺北縣三重市○○○路一三四巷口，持前揭玩具手槍一支，出
    示予獨行女子戊○○，嚇令戊○○將隨身所攜現金全數投入其打開之隨身皮包內
    ，先次時，雙手戴黑色手套，並對戊○○稱：「我朋友在醫院急救，急需用錢，
    交出身上現金！」；後次時，頭戴毛線頭套，雙眼下方各貼紗布乙塊，自稱死刑
    犯，在跑路，如未交出全部現款，「搜到一千元，就開一槍！」云云，以此脅迫
    方法，至使戊○○不能抗拒，迫使戊○○依言先次交付現金一萬二千元，後次交
    付三萬四千元，均得手後，快步離開；先次所得現款已花用殆盡。嗣因戊○○再
    次遭搶，心有不甘，騎上機車尾隨，見乙○○在同縣市○○○路攔坐計程車，隨
    車追至同縣市○○○路、信義街口，巧遇巡邏員警經過而報案；員警獲報後，於
    九十一年一月二十五日凌晨二時四十五分許，在同縣市○○○路與自強路口，攔
    截適停紅燈，由不知情之許世淵所駕駛Ｅ二－三六六號計程車，於車內查獲乙○○，並在車內起出乙○○所有之皮包乙個（內含銀色玩具手槍乙支、黑色頭套乙
    個與現金三萬四千元等物）。
二、案經戊○○訴由臺北縣政府警察局移請台灣板橋地方法院檢察署檢察官偵查起訴
    及移送併案審理。
    理  由
一、右揭強盜被害人丁○○、戊○○之犯罪事實，業據被告乙○○於偵審中坦承不諱
    ，核與被害人丁○○、戊○○於警訊及原審訊問時證述之情節相符，惟被告矢口
    否認有強盜被害人丙○○之財物，並辯稱：伊之行為僅係恐嚇取財，丙○○指認
    有誤云云。惟查，扣案之玩具槍一支 (見偵字第二九六四號卷第十九頁），外觀
    與真槍無異，並無任何足資識別其為玩具槍之處，被告於深夜對獨行女子持槍出
    示並出言脅迫，客觀上自足以達於使人不能抗拒之程度，被告所辯僅係恐嚇取財
    云云，顯係卸責之詞，並不足採。又上揭被告強盜被害人丙○○財物等情，亦據
    被害人丙○○於警訊中指訴綦詳，被害人丙○○並指認街道監視影帶所翻拍照片
    內之人及被告之照片即為侵入其住處強盜之人無訛，此有指認筆錄在卷可佐 (見
    偵字第一０二八號卷第五頁反面、八至十二頁），本院雖傳訊被害人丙○○到庭
    進一步指證及說明，惟據被害人丙○○陳稱因被告居住其住家附近，出庭作證恐
    遭報復，然仍堅稱其指認無誤，有本院公務電話記錄表在卷可按，而觀之上開卷
    附街道監視影帶所翻拍照片內之人及被告本人之照片依頭部之形狀應可清晰看出
    為同一人，被害人丙○○之指證應為可採，被告空言否認上情，殊不足採。此外
    ，並有贓物認領保管單一張、內政部警政署刑事警察局槍枝鑑驗通知書一紙、扣
    案物照片二幀、街道監視影帶所翻拍照片三幀、被告本人之照片四幀附卷可考，
    及玩具手槍乙支扣案足資佐證。本件事證明確，被告犯行洵堪認定。
二、按玩具手槍及水果刀以之攻擊人，均足以使人受傷，不失為兇器之一種。又查被
    告行為後，懲治盜匪條例業於九十一年一月三十日公布廢止，惟被告為盜匪行為
    時，在懲治盜匪條例未公布廢止前，依被告行為時所適用之法律而言，該條例乃
    修正前刑法 (指民國九十一年一月三十日修正、增訂前之刑法）之特別法，依特
    別法優於普通法之法律適用原則，自應適用懲治盜匪條例論處，無適用修正前刑
    法之餘地。再懲治盜匪條例之廢止，與刑法強盜、擄人勒贖及其結合犯等相關條
    文之修正及增訂，係經立法院於同日三讀通過，並經總統於九十一年一月三十日
    同日公布施行。考其立法之目的，在以修正後之刑法取代上開條例，避免修正前
    之刑法發生中間法之效力。故懲治盜匪條例雖曰廢止，然因廢止前後，被告之盜
    匪行為在行為時至裁判時，均有刑罰規定，該條例之廢止，自屬刑法第二條第一
    項之行為後法律有變更，而非刑事訴訟法第三百零二條第四款、第三百八十一條
    、第三百九十三條第四款所稱之刑法「廢止」，亦不因該條例之廢止而回復適用
    修正前刑法相關條文之餘地，亦即修正前之刑法並非中間法，不因懲治盜匪條例
    之廢止，而有所謂比較適用之問題。是被告之盜匪行為，依刑法第二條第一項規
    定，並參酌二十五年上字第二六七號、二十八年上字第二三九七號、五十一年台
    上字第二一七九號諸判例意旨，自應就被告行為時有效之懲治盜匪條例第五條第
    一項第一款（法定刑為無期徒刑或七年以上有期徒刑）與裁判時已修正之刑法第
    三百三十條第一項（法定刑為七年以上有期徒刑），相比較結果，以修正後之刑
    法第三百三十條第一項較有利於被告，自應依修正後刑法第三百三十條第一項之
    加重強盜罪論處。公訴人認係犯修正前刑法第三百二十八條第一項之普通強盜罪
    嫌，起訴法條容有未洽，應予變更。被告先後四次強盜犯行，時間緊接，手法相
    同，觸犯同一犯罪構成要件，顯係基於概括犯意反覆為之，為連續犯，應依刑法
    第五十六條規定論以一罪。被告強盜被害人丙○○之犯行 (即併案審理部分），
    公訴人雖未據起訴，然與前開起訴論罪部分具有連續犯之裁判上一罪之關係，依
    審判不可分原則，為起訴效力所及，本院自得併予審理。又被告於八十六年三月
    十九日，因違反麻醉藥品管理條例案件，經台灣台中地方法院以八十五年度訴字
    第二○九七號判處有期徒刑七月，八十六年四月二十一日判決確定，復因竊盜罪
    ，經判處有期徒刑十月確定，嗣定應執行刑一年三月確定，甫於八十六年十月十
    一日執行完畢，此有本院被告全國前案記錄表在卷可參，被告前曾受有期徒刑執
    行完畢，五年以內再犯本罪，為累犯，應依刑法第四十七條規定加重其刑。
三、原審予以被告論罪科刑，固非無見，惟查，(一)被告強盜被害人丙○○財物之犯
    行 (即併案審理部分)，原判決未及審酌，容有未合；(二）被告所為應該當於加
    重強盜罪，且被告行為後，懲治盜匪條例業於九十一年一月三十日公布廢止，比
    較新舊法結果應適用修正後刑法第三百三十條第一項規定論處，已如前述，原判
    決仍適用修正前刑法第三百二十八條第一項之普通強盜罪論處，亦有違誤；（三
    ）被告雖為九二一大地震之受災戶，因受震災影響，生活陷於困頓，但不得以此
    據為犯罪之藉口，原判決認其犯行顯可憫恕，而依刑法第五十九條規定予以減輕
    其刑，亦有未當。公訴人上訴意旨請求併案審理被告強盜被害人丙○○財物部分
    ，為有理由，且原判決既有上開可議之處，自應由本院將原判決撤銷改判。爰審
    酌被告為九二一大地震之受災戶，此有被告提出之南投縣埔里鎮公庫為發放房屋
    全半倒慰住金之專戶存款支票影本一紙復卷可稽，其因受震災影響，生活陷於困
    頓，犯罪後對部分犯行深具悔意，除向被害人道歉，並與被害人戊○○達成和解
    ，分期償還所搶財務，此有和解書一份附卷可稽（另一被害人丁○○因無法聯繫
    ，致無法和解償還），但對強盜被害人丙○○財物部分則堅不吐實，及其他犯罪
    之動機、目的、手段，及其所得財物數量等一切情狀，量處如主文第二項所示之
    刑，以資懲儆。至扣案之玩具手槍一支、黑色頭套一個等物，水果刀一把雖未扣
    案但不能證明已滅失，均係被告乙○○所有之物，且供本件強盜犯罪所用之物，
    均應依法宣告沒收。
據上論斷，應依刑事訴訟法第三百六十九條第一項前段、第三百六十四條、第二百九
十九條第一項前段、第三百條，刑法第二條第一項前段、第五十六條、第三百三十條
第一項、第四十七條、第三十八條第一項第二款，判決如主文。
本案經檢察官王安明到庭執行職務
中      華      民  國    九十一    年     十二     月    二十六    日
                              台灣高等法院刑事第七庭
                                  審判長法  官  吳  啟  民
                                        法  官  施  俊  堯
                                        法  官  蘇  隆  惠
右正本證明與原本無異。
如不服本判決應於收受送達後十日內向本院提出上訴書狀，其未敘述上訴之理由者並
得於提起上訴後十日內向本院補提理由書（均須按他造當事人之人數附繕本）。
                                        書記官  周  素  秋
中      華      民      國    九十一    年     十二     月    二十七    日
附錄：本案論罪科刑法條全文
刑法第三百三十條
犯強盜罪而有第三百二十一條第一項各款情形之一者，處七年以上有期徒刑。
前項之未遂犯罰之。
刑法第三百二十一條
犯竊盜罪而有左列情形之一者，處六月以上五年以下有期徒刑：
一、於夜間侵入住宅或有人居住之建築物、船艦或隱匿其內而犯之者。
二、毀越門扇、牆垣或其他安全設備而犯之者。
三、攜帶兇器而犯之者。
四、結夥三人以上而犯之者。
五、乘火災、水災或其他災害之際而犯之者。
六、在車站或埠頭而犯之者。
前項之未遂犯罰之。
